【裁判字號】    97,抗,2173
【裁判日期】    980226
【裁判案由】    撤銷假處分
【裁判全文】
臺灣高等法院民事裁定                  97年度抗字第2173號
抗  告  人  丙○○
            乙○○
上列  一人
法定代理人  丁○○    住同上
上列抗告人因與相對人甲○○間撤銷假處分事件，對於中華民國
97年11月20日臺灣新竹地方法院88年執全字第1178號裁定提起抗
告，本院裁定如下：
  主  文
抗告駁回。
抗告費用由抗告人負擔。
  理  由
一、相對人甲○○於原法院聲請意旨略以：甲○○於民國（下同
    ）88年4月29日與抗告人丙○○訂立買賣契約，以新臺幣（
    下同）1,000萬元向丙○○買受如原裁定附表所示7筆土地（
    下稱系爭土地），嗣為保全甲○○之所有權移轉登記請求權
    ，乃於88年10月4日向原法院聲請88年度裁全字第1438號假
    處分裁定，禁止丙○○處分系爭土地獲准，並於供擔保後以
    同院88年度執全字第1178號執行在案，且已囑託地政機關辦
    畢假處分登記。另抗告人乙○○為保全其與丙○○間之返還
    不當得利請求權，於95年1月25日取得原法院94年度裁全字
    第2527號假處分裁定，亦聲請就系爭土地為假處分執行，為
    原法院95年度執全字第235號於95年2月間併入本執行事件辦
    理，而為併案假處分執行。嗣甲○○聲請假處分所保全之所
    有權移轉登記請求權，業已獲原法院95年度重訴字第70號判
    決勝訴確定，丙○○應將系爭土地移轉登記予甲○○，甲○
    ○並據以辦理移轉登記完竣。惟假處分與假處分競合時，應
    兼採查封及終局執行優越原則，定假處分執行之效力，併案
    執行在後，且取得勝訴判決在後之假處分，與甲○○聲請在
    前之假處分效力不相容部分，應歸於消滅，況甲○○亦取得
    本案勝訴判決在前，為此請求撤銷乙○○依原法院95年度執
    全字第235號事件併入88年度執全字第1178號之假處分執行
    等情。原裁定以甲○○之假處分執行及取得本案執行名義而
    為之終局執行，均優先於乙○○所為之假處分，且乙○○就
    系爭土地所為併案假處分執行，已與假處分在先且終局執行
    在先之甲○○所取得之確定判決效力不相容，應予撤銷，而
    准許甲○○之聲請。
二、乙○○抗告意旨略以：依強制執行法第132條之1規定，乙○
    ○與丙○○就系爭土地之假處分裁定並未有廢棄或變更已確
    定者之情形，則原裁定撤銷上開假處分執行程序，自屬違法
    ；又乙○○與丙○○間就系爭土地假處分之本案訴訟，業經
    本院96年度上更(二)字第116號判決乙○○勝訴確定在案，丙
    ○○既須依判決內容給付，顯難認假處分之原因消滅或其他
    命假處分之情事變更；且查甲○○在95年始向原法院起訴請
    求依買賣契約辦理移轉登記，經該院以95年度重訴字第70號
    訴訟事件受理，惟乙○○早在91年已對丙○○依民法第767
    條規定起訴，既然甲○○取得所有權登記名義係在訴訟繫屬
    中，即合於民事訴訟法第254條第1項規定，甲○○及丙○○
    均應受本院96年度上更(二)字第116號判決拘束無疑；另丙○
    ○曾於97年11月27日原法院97年度裁全聲字第136號事件庭
    訊時，聲明甲○○並未依買賣契約約定付清尾款，乙○○爰
    代位丙○○主張甲○○違反買賣契約第2條約定，解除甲○
    ○與丙○○間之買賣契約，依法甲○○應回復原狀，自更不
    得聲請撤銷乙○○所為之假處分云云。
三、丙○○雖提起抗告，但未附任何抗告理由，其於原法院主張
    與甲○○間就系爭土地之買賣契約，僅收受價款50萬元，其
    餘款項均尚未收受云云。
四、按關於假處分與假扣押執行之競合，我國係兼採查封及終局
    執行優越之原則，此觀強制執行法第51條第2項，土地登記
    規則第127條、第128條第2款（即現行土地登記規則第140條
    、第141條第2款）之規定至明，是就債務人所有執行標的物
    實施假處分於先，執行假扣押在後，而假扣押債權人就假扣
    押所保全之請求先取得執行名義，並聲請就該標的物為終局
    執行時，則該假處分之效力，並不能排除法院之強制執行。
    惟如假處分之債權人就其所保全之請求先取得執行名義，則
    可逕行請求實現該執行名義所載之內容（包括依確定判決申
    請地政機關辦理不動產所有權之移轉登記），該假扣押執行
    與之不相容部分之效力，即歸於消滅。反之，假扣押執行查
    封於先，而實施假處分在後，即令假處分債權人就假處分所
    保全之請求先取得執行名義，如該執行名義所載內容有礙假
    扣押查封執行之效果者，對於假扣押債權人仍不生效力（最
    高法院74年度臺上字第341號判決參照）。
五、經查，甲○○前為保全其對丙○○之所有權移轉登記請求權
    ，取得原法院88年度裁全字第1438號假處分裁定後，即依同
    院88年度執全字第1178號執行事件就系爭土地為假處分執行
    ，並經地政機關辦理假處分登記完峻，嗣甲○○於95年10月
    19日取得本案即原法院95年度重訴字第70號之勝訴確定判決
    ，並聲請核發無調卷拍賣證明，經同一法院核發除有併案假
    處分外無調卷拍賣之證明後，業經竹東地政事務所於96年5
    月間辦理所有權移轉登記完峻。另乙○○為保全其與丙○○
    間返還不當得利請求權，雖取得原法院94年度裁全字第2527
    號假處分裁定，並以同院95年度執全字第235號執行事件併
    入上開88年度執全字第1178號假處分執行，惟其所提起之本
    案訴訟之判決確定時點係於97年6月19日（即本院96年度上
    更(二)字第116號判決），已然遲於上開甲○○所提之本案訴
    訟，揆諸前揭最高法院判決意旨，原法院自得撤銷乙○○所
    為併案假處分之執行程序。至於抗告意旨所指各節，均係實
    體上之爭執，應由各該當事人另行提起訴訟，以資解決。
六、綜上所述，原法院依甲○○之聲請，撤銷乙○○與丙○○間
    就系爭土地所為併案假處分執行程序，於法尚無不合，抗告
    意旨仍執陳詞指摘原法院裁定不當，求予廢棄，為無理由，
    應予駁回。
七、據上論結，本件抗告無理由，爰裁定如主文。
中    華    民    國    98    年    2     月    26    日
                  民事第十五庭
                      審判長法  官  林恩山
                            法  官  黃國忠
                            法  官  郭松濤
正本係照原本作成。
本裁定除以適用法規顯有錯誤為理由，不得再抗告。如提起再抗
告，應於收受送達後10日內委任律師為代理人向本院提出再抗告
狀，並繳納再抗告費新臺幣1,000元整。
中    華    民    國    98    年    2     月    27    日
                            書記官  方素珍


司法院資訊處製作；財團法人民間司法改革基金會備份。
